臺灣臺南地方法院民事裁定
110年度消債更字第299號
債  務  人  鄭美儀  
代  理  人  鄭嘉慧律師
上列當事人因消費者債務清理事件聲請更生，本院裁定如下：
    主    文
債務人甲○○自民國110年12月3日下午5時起開始更生程序，並命
司法事務官進行本件更生程序。
    理    由
一、按債務人不能清償債務或有不能清償之虞，且無擔保或無優
    先權之債務總額未逾新臺幣（下同）1,200萬元者，於法院
    裁定開始清算程序或宣告破產前，得向法院聲請更生；債務
    人對於金融機構負債務者，在聲請更生或清算前，應向最大
    債權金融機構請求協商債務清償方案，或向其住、居所地之
    法院或鄉、鎮、市、區調解委員會聲請債務清理之調解；協
    商或調解成立者，債務人不得聲請更生或清算，但因不可歸
    責於己之事由，致履行有困難者，不在此限；法院開始更生
    程序之裁定，應載明其年、月、日、時，並即時發生效力；
    法院裁定開始更生或清算程序後，得命司法事務官進行更生
    或清算程序；必要時，得選任律師、會計師或其他適當之自
    然人或法人為監督人或管理人，消費者債務清理條例第3條
    、第42條第1項、第45條第1項、第151條第1項、第7項、第1
    6條第1項分別定有明文。
二、本件聲請意旨略以：債務人積欠無擔保或無優先權債務總額
    約1,157,979元，為清理債務，前向最大債權金融機構國泰
    世華商業銀行股份有限公司（下稱國泰銀行）聲請消費者債
    務清理前置調解，惟國泰銀行回復：債務人之欠款屬於有擔
    保之貸款，無法納入協商等語(見本院109年度南司消債調字
    第587號卷第142頁)，又債務人尚有資產公司及其他債務，
    實無能力清償，致調解不成立。債務人目前每月收入約27,0
    00元，扣除每月生活費、扶養費外，已無能力再清償前揭債
    務，且名下無財產，所欠債務未逾1,200萬元，亦未經法院
    裁定開始清算程序或宣告破產。為此，爰依消費者債務清理
    條例提出本件更生之聲請等語。
三、經查：
  ㈠債務人主張之上開事實，業據債務人提出財產及收入狀況說
    明書、債權人清冊、債務人清冊、財團法人金融聯合徵信中
    心當事人綜合信用報告、勞工保險異動查詢及調解不成立證
    明書為證，堪信為真。
  ㈡債務人主張其係富倍康健康事業有限公司之員工，每月收入
    約27,000元，且名下無財產等節，有其全國總歸戶財產查詢
    清單、在職證明書、勞工保險異動查詢(見本院卷第31、41
    、99頁)可證。基此，債務人主張每月薪資收入約27,000元
    之事實，堪屬可採，故其償債能力自應以上開薪資為據。
  ㈢按消費者債務清理條例立法目的係為使不幸陷入經濟困境之
    人得以清理債務、重建生活，並在清理債務過程中能適度保
    有符合人性尊嚴之最低基本生活所需，而非維持債務人過去
    慣常之寬裕生活型態，否則非僅有悖於消費者債務清理條例
    之意旨，更係將債務人因個人浪費或財務管理失控之風險不
    當轉嫁予金融機構負擔，顯非公允。故為妥適調整債務人與
    債權人及其他利害關係人間之權利義務關係，保障債權人獲
    得公平受償，並謀求消費者經濟生活之重建復甦機會，法院
    對於債務人每月必要生活費用之數額，自不可僅以債務人之
    主張為斷，而應參酌消費者債務清理條例消第64條之2第1項
    關於同條例第64條第2項第4款所稱必要生活費用之認定標準
    定之，方屬允洽。次按，債務人必要生活費用，以最近1年
    衛生福利部或直轄市政府所公告當地區每人每月最低生活費
    1.2倍定之，消費者債務清理條例第64條之2第1項定有明文
    。復按債務人為使其有經濟復甦更生之機會，自應以誠實及
    信用之原則面對自己之債務，積極勉力謀求更生償債方案，
    除應積極開源努力勤奮工作以增加收入償還債務外，尚須節
    流儉樸其生活需求而適當控制其生活費用支出，以達成勉力
    履行債務。而參酌臺南市110年度之每人每月最低生活費為1
    3,304元，該生活費標準係按照政府最近1年平均每人消費支
    出（包括食品費、衣著鞋襪費、房租水電費、家居管理費、
    醫療保健費、交通通訊費、娛樂教育費及雜項支出）百分之
    60訂定，故消費者債務清理條例事件之債務人每月生活費標
    準自堪以最近1年衛生福利部或直轄市政府所公告當地區每
    人每月最低生活費1.2倍即15,965元計之【計算式：13,304×
    1.2】。是債務人主張每月必要生活費用為10,948元，應屬
    合理。
  ㈣又債務人育有未成年子女陳玄廷、陳俊侑、陳思涵、陳嬙薇
    ，其中陳玄廷、陳俊侑每月領取補助金約4,385元【計算式
    ：(2,000＋7,500)6＋2,802，元以下四捨五入】；陳思涵每
    月領取補助金約3,135元【計算式：2,0006＋2,802，元以下
    四捨五入】；陳嬙薇每月領取補助金2,802元等節，有其低
    收入戶證明書、戶籍謄本等件為證(見本院卷第35至39頁)，
    是堪認陳玄廷、陳俊侑、陳思涵、陳嬙薇有受債務人扶養之
    必要，則參照消費者債務清理條例第64條之2第2項之規定，
    以15,965元計算陳玄廷、陳俊侑、陳思涵、陳嬙薇每月必要
    生活費用，上開扶養費由債務人與其夫陳柏璋共同分擔，債
    務人應負擔之扶養費用為17,223元【計算式：(15,96542
    人)－(4,3852)－3,135－2,802】，是債務人主張扶養費14,00
    0元，應屬可採。
  ㈤綜上各情，債務人每月所得約27,000元，扣除每月生活基本
    費用10,948元及扶養費14,000元後，僅剩餘額2,052元【計
    算式：27,000－10,948－14,000】，而債權人東元車業有限公
    司、乙○○○○○○有限公司各提出每月每期給付3千元、1,329元
    之還款方案(見本院109年度南司消債調字第587號卷第93、1
    50頁)，則債務人之經濟狀況已有不能清償債務之虞，自有
    藉助更生制度調整其與債權人間之權利義務關係，重建其經
    濟生活之必要，故本件債務人聲請更生，應予准許。
四、綜上所述，債務人之收入扣除必要生活費用、扶養費後，已
    有不能清償債務之虞，且其係一般消費者，未曾從事營業，
    無擔保或無優先權之債務未逾1,200萬元，亦曾踐行前置調
    解程序而不成立，復未經法院裁定開始清算程序或宣告破產
    ，又查無消費者債務清理條例第6條第3項、第8條或第46條
    各款所定應駁回更生聲請之事由存在，則本件債務人聲請更
    生，於法應屬有據，爰裁定如主文所示。
中　　華　　民　　國　　110 　年　　12　　月　  3　　日
                  民事第三庭    法  官　王淑惠
上開裁定正本核與原本無異。
本裁定不得抗告。
本裁定已於110年12月3日下午5時公告。
中　　華　　民　　國　　110 　年　　12　　月　  3　　日
                                書記官　洪凌婷